【裁判字號】    95,訴,6
【裁判日期】    950207
【裁判案由】    違反著作權法等
【裁判全文】
臺灣臺南地方法院刑事判決                 95年度訴字第6號
公  訴  人  臺灣臺南地方法院檢察署檢察官
被      告  丁○○
            丙○○
            戊○○
            乙○○
上列被告因違反著作權法案件，經檢察官提起公訴（九十四年度
偵字第一三七九一號、九十四年度核退偵字第一二一四號），暨
移送併辦（九十四年度偵字第一一八二七號、九十五年度偵字第
三０八號），本院經訊問被告後，被告為有罪之陳述，經合議庭
裁定認本件宜由受命法官獨任進行簡式審判程序審理，並判決如
下：
    主  文
丁○○意圖銷售而擅自以重製於光碟之方法侵害他人之著作財產
權，並以為常業，處有期徒刑壹年拾月，緩刑伍年。扣案如附表
一編號一號、附表二編號一號、附表三編號一至四號之物均沒收
之。
丙○○、戊○○共同意圖銷售而擅自以重製於光碟之方法侵害他
人之著作財產權，並以為常業，處有期徒刑壹年捌月，緩刑伍年
。扣案如附表一編號二號、附表二編號二號、附表三編號五至十
七號所示之物均沒收之。
乙○○共同意圖銷售而擅自以重製於光碟之方法侵害他人之著作
財產權，並以為常業，處有期徒刑壹年陸月，緩刑伍年。扣案如
附表三編號十至十七號示之物均沒收之。
    事  實
一、丁○○明知如附表一編號一號所示之遊戲電腦程式著作光碟
    片，經放入特定之遊戲主機內，將會顯示商標權人日商新力
    電腦娛樂股份有限公司（以下簡稱新力公司），向經濟部中
    央標準局（現已改制為智慧財產局）申請核准註冊登記，於
    同一商品上使用之商標。且明知附表一編號一號、附表二編
    號一號所示光碟之原始光碟，均屬新力公司、日商臺灣光榮
    綜合資訊股份有限公司（以下簡稱光榮公司）享有著作權之
    物，且未經著作權人新力公司及光榮公司同意或授權，不得
    擅自重製或銷售。詎丁○○竟意圖牟利，基於在同一商品使
    用相同之註冊商標，並將之銷售之概括犯意，及意圖銷售而
    擅自以重製於光碟之方法侵害他人之著作財產權，及明知係
    侵害著作財產權之光碟重製物而散布，並均以之為常業之犯
    意，連續自民國九十二年十月間某日起，至九十四年九月十
    五日，在其位於台南縣永康市○○○街二一五號住處，以附
    表三編號一所示工具，於未經前述商標權人及著作權人之同
    意或授權下，擅自重製如附表一編號一號、附表二編號一號
    所示之盜版光碟，以此方式侵害新力公司之商標權及著作權
    ，及光榮公司之著作權。丁○○以前開方式侵害新力公司、
    光榮公司之商標權、著作權後，旋將前開盜版光碟，以每片
    新臺幣（下同）九十元之價格，販售予丙○○，供其所經營
    ，位於臺南市○區○○路二段二八０號之「2001電視遊樂器
    專賣店」販售之用（下詳）。丁○○並以如附表三編號一號
    所示工具架設網站（網址：http://98.to/teboa rd/和http
    ://26.to/feten/），刊登販賣上述盜版光碟片之廣告，供
    不特定人上網選購，復以其電子信箱：tega mes2@y ohoo.
    com.tw作為與訂購者聯絡之方法，以每片一百元之價格販售
    ，並要求訂購者先將款項匯入不知情之女友楊淳如所有之台
    新國際商業銀行臺南分行（以下簡稱台新銀行）帳號：00
    000000000000號帳戶內，待丁○○確認收到款
    項後，再利用不知情郵局人員以限時郵件方式寄出盜版光碟
    片予訂購者，並以此為常業。
二、丙○○自九十二年十月間起，以月薪二萬八千元之報酬，雇
    用戊○○為其所經營之「 2001 電視遊樂器專賣店」店員，
    二人共同基於明知為於同一商品或服務，使用相同之註冊商
    標之商品而販賣之概括犯意，及明知係侵害著作財產權之光
    碟重製物而散布，並以之為常業之犯意聯絡，由丙○○向丁○○購得如附表一編號二號、附表二編號二號所示盜版光碟
    後，置於由丙○○所經營之前開「2001電視遊樂器專賣店」
    內，並交由戊○○以每片一百五十元之價格，販售予不特定
    之客戶，並均以之為常業。
三、丙○○、戊○○與乙○○三人明知如附表一編號三號、附表
    二編號三號所示之盜版光碟之原始光碟，均屬新力公司、光
    榮公司享有著作權之物，且附表一編號三號所示光碟，另使
    用新力公司之商標等情，非經著作權人新力公司、光榮公司
    ，及商標權人新力公司之同意或授權，不得擅自重製或銷售
    。詎丙○○、戊○○竟承前開明知為於同一商品或服務，使
    用相同之註冊商標之而販賣之概括犯意，及明知係侵害著作
    財產權之光碟重製物而散布，並以之為常業之犯意聯絡，並
    與乙○○共同基於犯意聯絡，另與乙○○共同基於意圖銷售
    而擅自以重製於光碟之方法侵害他人之著作財產權之犯意聯
    絡，自九十四年二月中旬某日起，由戊○○將前開盜版光碟
    交予乙○○，並由乙○○於其位於臺南市○區○○路二段一
    九二巷三五弄九號其住處，於未經前述商標權人及著作權人
    之同意或授權下，擅自以附表三編號十至十四所示工具，重
    製如附表一編號三、附表二編號三所示之盜版光碟，而侵害
    新力公司之商標權及著作權，及光榮公司之著作權。並於有
    客戶向「2001電視遊樂器專賣店」訂購盜版光碟時，即由乙○○自其住處取出盜版光碟片攜至店中，或由乙○○以郵寄
    方式寄予訂購者，丙○○則以攜帶盜版光碟片至店中或郵寄
    與訂購者之次數計算，每次給與乙○○五十元之報酬，三人
    並均以此為常業。
四、嗣於九十四年九月十五日經警至丁○○前開住處、「2001電
    視遊樂器專賣店」及乙○○前揭住處查緝，當場扣得附表一
    、附表二所示盜版光碟，及分屬丁○○、丙○○、乙○○所
    有，且供其等犯罪所用之如附表三所示之物。
五、案經新力公司、光榮公司告訴，及內政部警政署保安警察第
    二總隊第三大隊報請臺灣台南地方法院檢察署檢察官偵查起
    訴。
    理  由
一、上揭犯罪事實業據被告丁○○、丙○○、戊○○、乙○○於
    偵查及本院審理時，迭次坦承不諱，並有商標註冊證影本二
    紙、及附表一至三所示盜版光碟、重製、販售盜版光碟所用
    之物扣案可稽，被告於本院審理時之自白與事實相符，應堪
    採信，被告四人犯行均已臻明確，堪以認定，應依法論科。
二、按商標之使用係指為行銷之目的，將商標使用於商品或其包
    裝、容器、標帖、說明書價目表或其他類似物件上，而持有
    、陳列或散布，使用於同一商品或類似商品，若附加相同或
    近似於他人註冊商標圖樣於商品之包裝、容器、說明書、價
    目表上，應即受他人商標專用權效力所拘束，此為商標法第
    6條第1項所明定。又透過電磁作用，如以遊樂器、光碟機、
    電腦主機之操作為媒介，始於電視或電腦螢幕前出現商標圖
    樣者，其標示型態足資一般商品購買人認識其表彰商品之來
    源者，解釋上應認屬於商標法第六條第一項之所稱之其他類
    似物件之範疇。依上開證物顯示，如附表一所示部分之仿冒
    遊戲光碟片中，均含有屬於新力公司之商標圖樣，此等商標
    非但經我國經濟部智慧財產局註冊登記，應受我國商標法之
    保護，且係業界及一般消費者等相關大眾所共知之商標，被
    告四人明知所重製之遊戲光碟片係仿冒商標之商品，足以使
    人與真品發生混淆，而該等仿冒光碟片透過電視遊樂器或電
    腦主機之執行，在螢幕畫面上會出現上開公司所註冊之相同
    商標圖樣，且部分光碟片於外包裝上亦顯示他人同一商品之
    相同商標圖樣，仍予重製販賣，顯已侵害他人商標權，至為
    明灼。
三、故核被告丁○○所為係犯商標法第八十一條第一款之於同一
    商品，使用相同之註冊商標之商品罪、同法第八十二條明知
    為前條商品而販賣之罪、著作權法第九十四條第二項、第九
    十一條第一項、第三項之意圖銷售而擅自以重製於光碟之方
    法侵害他人之著作財產權，並以之為常業罪，及同法第九十
    四條第一項、第九十一條之一第三項、第二項之明知係侵害
    著作財產權之光碟重製物而散布，並以之為常業罪；被告丙○○、戊○○所為（犯罪事實二部分），均係犯商標法第八
    十二條之明知為於同一商品或服務，使用相同之註冊商標之
    商品而販賣罪、著作權法第九十四條第一項、第九十一條之
    一第三項、第二項之明知係侵害著作財產權之光碟重製物而
    散布，並以之為常業罪；被告丙○○、戊○○、乙○○所為
    （犯罪事實三部分），均係犯商標法第八十一條第一款之於
    同一商品，使用相同之註冊商標之商品罪、同法第八十二條
    明知為前條商品而販賣之罪、著作權法第九十四條第二項、
    第九十一條第一項、第三項之意圖銷售而擅自以重製於光碟
    之方法侵害他人之著作財產權，並以之為常業罪，及同法第
    九十四條第一項、第九十一條之一第三項、第二項之明知係
    侵害著作財產權之光碟重製物而散布，並以之為常業罪。被
    告丁○○、丙○○、戊○○、乙○○意圖散布而持有侵害著
    作財產權之光碟重製物之低度行為，應均為散布侵害著作財
    產權之光碟重製物之高度行為所吸收，不另論罪。被告丙○○、戊○○就前開犯罪事實二所示犯行間；被告丙○○、戊○○、乙○○三人就前開犯罪事實三所示犯行間，分別具有
    犯意聯絡及行為分擔，俱為共同正犯。被告丁○○、丙○○
    、戊○○、乙○○多次所犯商標法第八十一條第一款之於同
    一商品，使用相同之註冊商標之商品罪，及第八十二條之明
    知為於同一商品或服務，使用相同之註冊商標之商品而販賣
    罪，均時間緊接，且所犯構成要件復相同，顯均係基於概括
    犯意反覆為之，皆為連續犯，應依刑法第五十六條規定分別
    均以一罪論，並均加重其刑。被告丁○○、丙○○、戊○○
    、乙○○四人所犯商標法第八十一條第一款之連續於同一商
    品，使用相同之註冊商標之商品罪、同法第八十二條之連續
    明知為前條商品而販賣之罪間，具有方法結果之牽連關係，
    應依刑法第五十五條後段之規定，從一重之商標法第八十一
    條第一款之罪處斷。被告丁○○、丙○○、戊○○、乙○○
    四人均係以一重製行為，而同時觸犯商標法第八十一條第一
    款之連續於同一商品，使用相同之註冊商標之商品罪，與著
    作權法第九十四條第二項之意圖銷售而擅自以重製於光碟之
    方法侵害他人之著作財產權，並以之為常業罪之罪，為想像
    競合犯，應依刑法第五十五條前段規定，從一較重之著作權
    法第九十四條第二項之罪論處。被告丁○○、丙○○、戊○○、乙○○四人所犯著作權法第九十四條第二項之意圖銷售
    而擅自以重製於光碟之方法侵害他人之著作財產權，並以之
    為常業罪，及同法第九十四條第一項之明知係侵害著作財產
    權之光碟重製物而散布，並以之為常業罪間，具有方法結果
    之牽連關係，均應依刑法第五十五條後段之規定，從一重之
    著作權法第九十四條第二項之罪處斷。爰審酌被告四人為圖
    一己私利，竟故意侵害他人創作，使被害人之智慧財產權受
    有相當損害，且查扣之盜版光碟片數量非微，惟念被告四人
    犯罪後，於偵查及審理中，始終坦承犯行，且已與被害人之
    一之光榮公司達成和解，堪認尚有悔意等一切情狀，爰分別
    量處如主文所示之刑，以資懲儆。末查被告四人前均未曾受
    有期徒刑以上刑之宣告，有台灣高等法院被告全國前案紀錄
    表四份在卷可憑，其等因一時失慮，致罹刑章，犯後坦承犯
    行，深表悔意，一時貪念而觸法，經此偵審程序，並經科刑
    判決，應知惕勵而無再犯之虞，因認所宣告之刑以暫不執行
    為適當，爰併均諭知緩刑五年，以啟自新，併觀後效。另扣
    案附表一編號一號、附表二編號一號、附表三編號一至四號
    之物，為供被告丁○○等犯著作權法第九十四條第一項、第
    二項之罪所用之物；扣案如附表一編號二號、附表二編號二
    號、附表三編號五至十七號所示之物，均屬供被告丙○○、
    戊○○共犯著作權法第九十四條第一項之罪所用之物（犯罪
    事實二）；扣案如附表三編號十至十七號示之物，均屬供被
    告丙○○、戊○○、乙○○共犯著作權法第九十四條第一項
    、第二項之罪所用之物（犯罪事實三）等情，業經被告丁○○、丙○○、戊○○、乙○○於偵審中，分別供承在卷，故
    應均依同法第九十八條之規定，宣告沒收之。另附表四所示
    之光碟，雖屬承辦員警查緝本案之際，在被告丁○○、乙○○住處一併查獲之物，然該等光碟非被告四人犯本案所用之
    物，業據其等陳稱在卷，並觀其內容亦明，復以該等物品並
    非違禁物，並無不得持有之禁止規定，故無庸另予宣告沒收
    ，附此敘明
四、另移送併辦意旨所指被告丁○○違反商標法、著作權法等犯
    行，與原起訴意旨所載被告丁○○違反商標法、著作權法等
    犯行，屬於同一事實，業經本院前開審理，已如前述，爰不
    另予說明。
據上論斷，應依刑事訴訟法第二百七十三條之一第一項、第二百
九十九條第一項前段，商標法第八十一條第一款、第八十二條，
著作權法第九十四條第一項、第二項、第九十一條之一第三項、
第二項、第九十一條第一項、第三項、第九十八條，刑法第十一
條前段、第二十八條、第五十六條、第五十五條、第七十四條第
一款，判決如主文。
本案經檢察官甲○到庭執行職務。
中    華    民    國    95    年    2     月    7     日
                  刑事第十二庭法  官  卓穎毓
以上正本證明與原本無異。
如不服本判決，應於收受送達後10日內向本院提出上訴書狀（應
附繕本）。
                              書記官  秦建華
中    華    民    國    95    年    2     月    7     日
附表一：新力公司遭盜版侵權部分
┌────┬────────┬────────┬────┐
│編號    │被告姓名        │盜版光碟數量    │備註    │
├────┼────────┼────────┼────┤
│一      │丁○○          │五百七十一片    │        │
├────┼────────┼────────┼────┤
│二      │丙○○          │二百六十九片    │        │
├────┼────────┼────────┼────┤
│三      │乙○○          │七百九十三片    │        │
└────┴────────┴────────┴────┘
附表二：光榮公司遭盜版侵權部分
┌────┬────────┬────────┬────┐
│編號    │被告姓名        │盜版光碟數量    │備註    │
├────┼────────┼────────┼────┤
│一      │丁○○          │十片            │        │
├────┼────────┼────────┼────┤
│二      │丙○○          │十二片          │        │
├────┼────────┼────────┼────┤
│三      │乙○○          │五十一片        │        │
└────┴────────┴────────┴────┘
附表三：犯罪使用工具
┌──┬──────┬────┬──────┬─────┐
│編號│證物名稱    │數量    │所有人      │備  註    │
├──┼──────┼────┼──────┼─────┤
│一  │電腦主機    │二台    │丁○○      │均內建燒錄│
│    │            │        │            │機各一台  │
├──┼──────┼────┼──────┼─────┤
│二  │棉套        │三百張  │丁○○      │          │
├──┼──────┼────┼──────┼─────┤
│三  │包裝信封紙袋│一批    │丁○○      │          │
├──┼──────┼────┼──────┼─────┤
│四  │台新銀行資料│二本    │丁○○      │          │
├──┼──────┼────┼──────┼─────┤
│五  │遊戲目錄    │十三本  │戊○○      │          │
├──┼──────┼────┼──────┼─────┤
│六  │遊戲目錄    │十三張  │戊○○      │          │
├──┼──────┼────┼──────┼─────┤
│七  │訂單        │八張    │戊○○      │          │
├──┼──────┼────┼──────┼─────┤
│八  │報紙做成的包│一批    │戊○○      │          │
│    │裝紙        │        │            │          │
├──┼──────┼────┼──────┼─────┤
│九  │客戶資料    │一本    │戊○○      │          │
├──┼──────┼────┼──────┼─────┤
│十  │電腦主機    │一台    │乙○○      │內建燒錄機│
│    │            │        │            │一台      │
├──┼──────┼────┼──────┼─────┤
│十一│外接式燒錄機│一台    │乙○○      │          │
├──┼──────┼────┼──────┼─────┤
│十二│單機燒錄機  │三台    │乙○○      │          │
├──┼──────┼────┼──────┼─────┤
│十三│燒壞光碟    │二百三十│乙○○      │          │
│    │            │五片    │            │          │
├──┼──────┼────┼──────┼─────┤
│十四│空白片      │六百七十│乙○○      │          │
│    │            │二片    │            │          │
├──┼──────┼────┼──────┼─────┤
│十五│光碟庫存單  │二份    │乙○○      │          │
├──┼──────┼────┼──────┼─────┤
│十六│郵局交寄大宗│一本    │乙○○      │          │
│    │函件執據    │        │            │          │
├──┼──────┼────┼──────┼─────┤
│十七│包裝紙袋    │一批    │乙○○      │          │
└──┴──────┴────┴──────┴─────┘
附表四：與本案無關之光碟
┌────┬─────┬────────┬───────┐
│編號    │被告姓名  │查獲物品及數量  │備註          │
├────┼─────┼────────┼───────┤
│一      │丁○○    │光碟四百三十片  │              │
├────┼─────┼────────┼───────┤
│二      │乙○○    │光碟一百三十三片│              │
└────┴─────┴────────┴───────┘
以上正本證明與原本無異。
如不服本判決應於送達後十日內，向本院提出上訴狀。
附錄本案論罪科刑法條全文：
商標法第81條
未得商標權人或團體商標權人同意，有下列情形之一者，處三年
以下有期徒刑、拘役或科或併科新臺幣20萬元以下罰金：
一  於同一商品或服務，使用相同之註冊商標或團體商標者。
二  於類似之商品或服務，使用相同之註冊商標或團體商標，有致
    相關消費者混淆誤認之虞者。
三  於同一或類似之商品或服務，使用近似於其註冊商標或團體商
    標之商標，有致相關消費者混淆誤認之虞者。
商標法第82條
明知為前條商品而販賣、意圖販賣而陳列、輸出或輸入者，處一
年以下有期徒刑、拘役或科或併科新臺幣5 萬元以下罰金。
著作權法第91條
擅自以重製之方法侵害他人之著作財產權者，處 3 年以下有期徒
刑、拘役，或科或併科新臺幣 75 萬元以下罰金。
意圖銷售或出租而擅自以重製之方法侵害他人之著作財產權者，
處6 月以上五年以下有期徒刑，得併科新臺幣20萬元以上2 百萬
元以下罰金。
以重製於光碟之方法犯前項之罪者，處 6 月以上 5 年以下有期
徒刑，得併科新臺幣 50 萬元以上 5 百萬元以下罰金。
著作僅供個人參考或合理使用者，不構成著作權侵害。
著作權法第91條之1
擅自以移轉所有權之方法散布著作原件或其重製物而侵害他人之
著作財產權者，處3 年以下有期徒刑、拘役，或科或併科新臺幣
五十萬元以下罰金。
明知係侵害著作財產權之重製物而散布或意圖散布而公開陳列或
持有者，處3 年以下有期徒刑，得併科新臺幣7 萬元以上75萬元
以下罰金。
犯前項之罪，其重製物為光碟者，處 6 月以上 3 年以下有期徒
刑，得併科
新臺幣 20 萬元以上 2 百萬元以下罰金。但違反第 87 條第 4
款規定輸入之光碟，不在此限。
犯前二項之罪，經供出其物品來源，因而破獲者，得減輕其刑。
著作權法第94條
以犯第91條第1項、第2項、第91條之1、第92條或第93條之罪為
常業者，處1年以上7年以下有期徒刑，得併科新臺幣30萬元以上
3百萬元以下罰金。
以犯第91條第3項之罪為常業者，處1年以上7年以下有期徒刑，
得併科新臺幣80萬元以上8百萬元以下罰金。
著作權法第98條
犯第 91 條至第 96 條之 1 之罪，供犯罪所用或因犯罪所得之物
，得沒收之。但犯第91條第3 項及第91條之1 第3 項之罪者，其
得沒收之物，不以屬於犯人者為限。


司法院資訊處製作；財團法人民間司法改革基金會備份。
